【裁判字號】    98,上訴,4684
【裁判日期】    990114
【裁判案由】    偽造文書等
【裁判全文】
臺灣高等法院刑事判決                98年度上訴字第4684號
上  訴  人
即  被  告  甲○○（原名祖立源.
指定辯護人  本院公設辯護人李廣澤
上列上訴人因偽造文書等案件，不服臺灣桃園地方法院98年度訴
緝字第36號，中華民國98年9月25日第一審判決（起訴案號：臺
灣桃園地方法院檢察署94年度偵緝字第880號），提起上訴，本
院判決如下：
    主  文
原判決撤銷，發回臺灣桃園地方法院。
    理  由
一、原判決意旨以：被告甲○○（原名祖立源）化名為廖偉倫，
    透過網路認識乙○○、丙○○，並分別交往成為男女朋友關
    係。其因缺錢花用，竟萌生不法所有之意圖，而基於詐欺取
    財、行使偽造私文書及明知為不實之事項使公務員登載於職
    務上所掌公文書之概括犯意，利用與乙○○交往之機會，佯
    稱乙○○所有之車牌號碼1776-DA號自用小客車曾發生車禍
    應予出售，而使乙○○陷於錯誤，於民國93年10月18日前之
    某日，在桃園縣桃園市○○○路○段85號前，將上開自用小
    客車、身分證、印章及該車行車執照等物交予被告甲○○。
    被告亦明知丙○○不會駕駛汽車，對丙○○誆稱上開自小客
    車係其所有而登記於乙○○名下，欲出售予丙○○，旋於93
    年10月18日，與丙○○同往基隆市○○區○○路296號交通
    部公路總局臺北區監理所基隆監理站附近代辦保險之某公司
    ，由該公司不知情之代辦人員在汽（機）車過戶登記書上原
    車主名稱簽章欄偽造「乙○○」簽名乙枚，並蓋用上開取自
    乙○○之印章於其上，而偽造完成由原車主乙○○將上開自
    小客車過戶登記予新車主丙○○之汽（機）車過戶登記書之
    私文書乙紙，連同上開乙○○之身分證持以向基隆監理站承
    辦汽（機）車過戶登記之公務員辦理該汽車之過戶登記，使
    不知情之該承辦人員，將此不實事項登載於職務上所掌之汽
    車列管過戶異動資料與新車主丙○○名義之行車執照上，而
    為不實登記丙○○為該車新車主，並核發丙○○名義之行車
    執照乙枚予丙○○；足以生損害於監理機關對於車籍過戶登
    記與管理、稅捐稽徵機關對於汽車使用牌照稅、燃料稅徵收
    之真確性與乙○○本人。丙○○並因此陷於錯誤交付車款新
    台幣（下同）45萬元予被告甲○○，被告收受前述款項後，
    即自行花用並未交付乙○○，且上開自小客車仍由被告甲○○使用。嗣於93年11月26日，被告復以同一手法騙取丙○○
    之身分證、印章及上開車輛行車執照，而前往設於臺北縣三
    峽鎮○○路○段138號之群大汽車車行向該車行業務員林榮宗
    表示該車將以35萬元代價出售，其等隨即前往臺北縣樹林市
    ○○路248巷7號交通部公路總局臺北區監理所，被告以相同
    方式在汽（機）車過戶登記書上原車主名稱簽章欄偽造「丙○○」簽名乙枚，並蓋用上開取自丙○○之印章於其上，而
    偽造完成由原車主丙○○將上開自小客車過戶登記予新車主
    即群大車行負責人林碧蓮之汽（機）車過戶登記書之私文書
    乙紙，連同上開丙○○之身分證持以向臺北區監理所承辦汽
    （機）車過戶登記之公務員辦理該汽車之過戶登記，使不知
    情之該承辦人員，將此不實事項登載於職務上所掌之汽車列
    管過戶異動資料與新車主林碧蓮名義之行車執照上，而為不
    實登記林碧蓮為該車新車主，並核發林碧蓮名義之行車執照
    乙枚予林碧蓮，足以生損害於監理機關對於車籍過戶登記與
    管理、稅捐稽徵機關對於汽車使用牌照稅、燃料稅徵收之真
    確性與丙○○本人，而前開款項亦由被告甲○○花用而未交
    付予丙○○。嗣經乙○○、丙○○發現有異報警，始悉上情
    。因被告於本院審理時為有罪陳述，故裁定由受命法官獨任
    依簡式審判程序審理，再經檢察官聲請改依協商程序而為判
    決，經檢察官與被告於審判外達成協商之合意且被告已認罪
    ，其合意內容為：就其所犯詐欺取財、使公務員登載不實、
    行使偽造私文書等罪，被告願受科刑範圍為有期徒刑1年，
    判處被告犯連續行使偽造私文書罪，處有期徒刑1年 。
二、上訴意旨略以：伊在原審時對於起訴及併案的事實都全部認
    罪，並經檢察官同意與檢察官協商，但最後法院卻不將併案
    的事實認定進去，已違背當初伊在原審時認罪的本意，起訴
    與併案事實的被害女子都是伊在網路認識以後交往的，檢察
    官指伊有詐騙該被害女子的財物，而且時間也很接近，應該
    就是連續犯關係，原審卻將之切割成一罪一罰，違背當初伊
    認罪的範圍，損及伊之利益，應該重審等語。另指定辯護人
    復補充上訴理由為被告辯護稱：本案被告在原審併案的事實
    與起訴書記載的事實，應有裁判上一罪之連續犯關係，被告
    自己也認為係基於概括犯意而為，依最高法院見解，連續犯
    之罪名，就形式上觀之，雖無差異，但實質上其法條所含刑
    罰輕重之程度，顯有不同，故法院於審判案件時，如知被告
    尚涉犯與本案件有連續犯裁判上一罪關係之他項犯罪事實時
    ，應認已有其他較重之裁判上一罪之犯罪事實，而符合刑事
    訴訟法第455條之4第1項第6款之規定，法院即不得再為協商
    判決，故被告上訴應有理由，本件符合刑事訴訟法第455條
    之4第1項第6款規定，應撤銷原審協商判決，發回原審法院
    更為審理等語。
三、按刑事訴訟法第七編之一「認罪協商」制度，係經刑事訴訟
    程序之當事人（檢察官及被告）達成被告願受科刑之範圍或
    願意接受緩刑宣告之「犯罪協商」，而經檢察官依被告之表
    示向法院求刑或請求為緩刑之宣告，依此所為之科刑判決不
    得上訴。但有同法第455條之4第1項第1款、第2款、第4款、
    第6款、第7款所定情形之一，或協商判決違反同條第2項之
    規定者，不在此限；再被告有其他較重之裁判上一罪之犯罪
    事實者，法院不得為協商判決，刑事訴訟法第455條之10 第
    1項、第455條之4第1項第6款分別定有明文。又修正前刑法
    第56條之連續犯雖以一罪論，但得加重其刑至二分之一，其
    加重多寡，當與連續犯行次數之多寡有關，故同一連續犯案
    件，其所認定犯行次數較少者，與所認定犯行次數較多者，
    兩者適用之連續犯刑罰法條，就形式上觀之，雖無差異，但
    實質上其法條所含刑罰輕重之程度，顯有不同。基此法理，
    法院於審判案件時，如知被告尚涉犯與本案件有連續犯裁判
    上一罪關係之他項犯罪事實時，應認已有其他較重之裁判上
    一罪之犯罪事實，而符合刑事訴訟法第455條之4第1項第6款
    之規定，法院即不得再為協商判決（最高法院95年度台上字
    第5686號判決意旨參照）。
四、經查：原審以被告就起訴書所載之犯罪事實已經認罪（被害
    人乙○○、丙○○部分），並於自由意志之下與檢察官就被
    訴事實、所犯罪名及刑度為認罪協商之合意，而為本案協商
    判決，判處被告犯連續行使偽造私文書罪，處有期徒刑1年
    ，固非無見。惟查：臺灣士林地方法院檢察署於原審審理時
    又以被告於92年11月10日凌晨2時31分許、同年12月11日上
    午11時51分許，在國道一號公路南下35.4公里處，因超速遭
    警攔檢時以及前往行政院衛生署臺南醫院就診時，對國道公
    路警察局警員林震東與醫院人員呂淑貞等人，以假藉未攜帶
    相關證件之理由，提出「申念祖」名片，冒名而在內政部警
    政署國道公路警察局公警局交字第Z00000000號舉發違反道
    路交通管理事件通知單之收受通知聯簽章欄，偽造「申念祖
    」之署押，表示由申念祖具領舉發通知之私文書，再行交還
    警員收執，以及使呂淑貞將上開申念祖於上開時間前往上揭
    醫院就診等不實資料，登載於呂淑貞業務上所掌管之醫療收
    費管理系統與收據上，足以生損害於道路交通管理機關對交
    通管理與行政院衛生署臺南醫院醫療管理之正確性及申念祖
    本人。又承上開犯意，在不詳地點、地點，委託不知情某人
    ，製印與實際姓名不符之「廖偉倫」名片乙疊，多次將廖偉
    倫名片交付於周怡婷、乙○○、曾麗、丙○○等人，以表
    示自己真實姓名為「廖偉倫」藉以掩飾自己真實身分後，對
    上開女子多次訛騙、竊取與侵占財物。因認被告此部分所為
    亦涉犯有詐欺、侵占、偽造文書與竊盜等罪嫌，並與起訴之
    上開事實有連續犯之裁判上一罪關係，而請求併案審判等語
    （95年度偵字第5605號、第5604號、第5603號）。被告於原
    審庭訊時對上開併案事實之犯行亦均坦承不諱（見原審98年
    8月26日準備程序筆錄），自形式上觀察，此部分之犯罪事
    實與原被訴事實，被告之犯罪手法均為以化名掩飾真實身分
    與被害女子交往，待被害女子與之有男女感情以後，即利用
    被害人之信任，對被害女子實施訛騙、竊取與侵占等不法行
    為以達得不法財物之目的，且時間亦非相差甚久，檢察官亦
    以被告所為全部犯罪事實均有裁判上一罪關係而請求一併審
    理，依前開之說明，被告尚涉犯與本案件有連續犯裁判上一
    罪關係之他項犯罪事實，應認已有其他較重之裁判上一罪之
    犯罪事實，而符合刑事訴訟法第455條之4第1項第6款之規定
    ，法院即不得為協商判決。原審疏未詳察而為本案協商判決
    ，自有未合，被告據此上訴，即有理由，應由本院將原判決
    撤銷，將案件發回第一審法院依判決前之程序更為審判，以
    符法制。
五、本案被告經合法傳喚，無正當理由不到庭，爰不待其陳述，
    逕行判決。
據上論斷，應依刑事訴訟法第455條之10第3項、第364條、第371
條，判決如主文。
本案經檢察官陳明光到庭執行職務。
中    華    民    國    99    年    1    月    14    日
                  刑事第四庭審判長法  官  陳筱珮
                                  法  官  邱滋杉
                                  法  官  孫惠琳
以上正本證明與原本無異。
如不服本判決，應於收受送達後十日內向本院提出上訴書狀，其
未敘述上訴之理由者並得於提起上訴後十日內向本院補提理由書
（均須按他造當事人之人數附繕本）。「切勿逕送上級法院」。
                                  書記官  劉有志
中    華    民    國    99    年    1     月    14    日


司法院資訊處製作；財團法人民間司法改革基金會備份。
